【裁判字號】    92,交上易,202
【裁判日期】    920627
【裁判案由】    過失傷害
【裁判全文】
臺灣高等法院刑事判決                          九十二年度交上易字第二○二號
    上  訴  人  臺灣臺北地方法院檢察署檢察官
    被      告  乙○○
右上訴人因被告過失傷害案件，不服臺灣臺北地方法院九十一年度交易字第二四○號
，中華民國九十二年四月十五日第一審判決（聲請簡易處刑案號：臺灣臺北地方法院
檢察署九十一年度偵字第六六四號），提起上訴，本院判決如左：
    主  文
上訴駁回。
    事  實
一、乙○○於民國九十年五月二十九日下午二時許，騎乘車牌號碼ＤＫＺ─八六八號
    輕型機車，沿臺北市萬華區華江橋機車引道由臺北往板橋方向行駛，應注意遵守
    當地速限時速四十公里行車，而當時天候晴、日間自然光線、柏油路面、乾燥、
    無缺陷、無障礙物，又無不能注意情事，竟貿然以四十至五十公里之速度超速行
    駛，適甲○○於其前方騎乘車牌號碼ＧＦＴ─○九八號重型機車與其同向行駛，
    為超越在該機車引道行駛之車號不詳自小貨車時，不慎與該自小貨車發生擦撞倒
    地，乙○○行經該地煞車不及，撞上甲○○之機車，因而致甲○○受有右脛骨腓
    骨折之傷害。嗣經路人報警處理，乙○○於警方前往甲○○就醫之臺北市立和平
    醫院處理時在場，承認肇事接受裁判。
二、案經被害人甲○○訴由臺北市政府警察局萬華分局移送臺灣臺北地方法院檢察署
    檢察官偵查聲請簡易判決處刑，經臺灣臺北地方法院臺北簡易庭認不得以簡易判
    決處刑，改依通常程序審理。
    理      由
一、訊據被告乙○○對於右揭時地駕車撞傷告訴人甲○○之事實供承不諱，復經告訴
    人指訴在卷，並有道路交通事故調查報告表（見偵查卷第二四頁）、交通事故談
    話紀錄表（見偵查卷第二十至二二頁）、照片十張（見偵查卷第六至十頁）在卷
    可資佐證，且查：
（一）被告於警訊時自白事發當時行車速度約五十公里（見偵查卷第十三頁反面、第
      二一頁），於原審及本院供稱：時速約有四十餘公里（見原審卷第五二頁、本
      院卷第十六頁），對照被告騎駛之機車受有左前車頭斜板破裂、右前方向燈破
      裂脫落、左側車殼脫落，而告訴人之機車受有及後車尾置物架內凹損壞、右側
      倒地擦地痕、右前後視鏡破裂損壞等車損，有道路交通事故補充資料表（見偵
      查卷第二二頁）及照片足憑，衡情兩車碰撞力道非屬輕微，應係受到高速撞擊
      所致，是被告所稱其行車時速約四、五十公里，煞車不及而撞到告訴人機車，
      ，堪可信實。又告訴人確因本件事故受有如事實欄所載之傷害，亦有臺北市立
      和平醫院出具之診斷證明書附卷可稽（見偵查卷第十六頁）。至告訴人雖陳稱
      當日事發前，其並未因超車不當，與前方自小貨車發生擦撞先行倒地云云，然
      觀諸道路交通事故調查報告表上現場圖之記載，肇事路段之機車引道寬度僅有
      三公尺，被告與告訴人均一致陳稱當日在告訴人機車前方，確實有一輛車號不
      詳之自小貨車在該機車道行駛；又證人即到場處理事故之警員李錫君證稱：當
      日其至事故現場時，依據其多年處理車禍之經驗及機車倒地之相對位置研判，
      其可確定最早出現之刮地痕為告訴人之機車所造成（見原審卷第五四頁），參
      酌在現場最先出現之刮地痕（即告訴人騎乘之機車倒地所造成刮地痕）起始點
      在機車道與快車道間之分隔緣石旁，向西北方延伸，長度達六點九公尺，與該
      刮地痕終止點相距一點一公尺處，方緊接著出現被告與告訴人之機車刮地痕，
      可知在被告與告訴人所騎乘之機車發生碰撞倒地前，告訴人之機車確實先倒地
      滑行一段距離方遭被告騎乘之機車自後追撞；又最先出現之刮地痕起始點在機
      車引道左側，亦與被告陳述告訴人於事發前係自自小貨車左方超車，因兩車擦
      撞不慎倒地之情節相符，告訴人否認事發前與該不詳車號之自小貨車發生擦撞
      先行倒地，難認屬實。
（二）按行車速度，依標誌之規定，無標誌者，在市區○○道上時速不得超過三十公
      里，郊外慢車道上，時速不得超過時速四十公里；汽（機）車行駛時，駕駛人
      應注意車前狀況與兩車併行之間隔，並隨時採取必要之安全措施，行為時道路
      交通安全規則第九十三條第一項第二款、第九十四條第三項分別定有明文。被
      告及告訴人均為已考領駕照之駕駛人，誠難諉為不知。而依道路交通事故調查
      報告表所載，肇事路段速限為時速四十公里，且事發當日天候晴、日間有自然
      光線、市區○○路面、乾燥、無缺陷、無障礙物，並無使被告不能注意遵照速
      限行車之情事，詎被告貿然超速行駛，以致於發現前方由告訴人騎乘之機車倒
      地滑行時，未及將車煞停而肇禍，其對本件事故之發生為有過失，應無疑義。
      又告訴人所騎乘之機車於事發前因超車不當而先行倒地滑行，業如前述，其對
      本件事故之肇因，亦有超車不當之過失，應堪認定，臺北市車輛行車事故鑑定
      委員會就本件事故之肇因所為研判，亦認被告有涉嫌超速行駛之過失，有該會
      九十二年一月十日北鑑審字第○九一三○三八○○○○號鑑定意見書附卷可參
      （見原審卷第九至十四頁），然該鑑定意見書係認事發當時在機車引道行駛之
      自小貨車處於靜止狀態，告訴人係為閃避該自小貨車方不慎失控滑倒，對本件
      事故具有閃避失控之過失，惟依前揭理由（一）所述，該自小貨車當時係在行
      進間，而非在靜止中，故而該鑑定意見書對告訴人之肇因所為研判，為本院所
      不採，併予說明。本件事故雖告訴人與有過失，然被告應負之過失責任尚未能
      因此解免。又被告之過失駕駛行為，與告訴人因本件事故所受傷害間，有相當
      因果關係。本件事證明確，被告之過失犯行堪以認定。
二、核被告所為，係犯刑法第二百八十四條第一項前段過失傷害罪。被告於前述犯行
    未為任何有偵查犯罪職權之公務員知悉前，不逃避接受裁判，於警方據報前往告
    訴人就醫之醫院處理時，即當場承認為肇事人，因而自首接受裁判，有警製自首
    調查表在卷可參（見偵查卷第十九頁），應依刑法第六十二條前段之規定減輕其
    刑。
三、原審本同上見解，認被告所犯罪證明確，適用刑法第二百八十四條第一項前段、
    第六十二條前段、第四十一條第一項、罰金罰鍰提高標準條例第一條前段、第二
    條之規定，並審酌被告之過失情節非屬輕微、告訴人所受傷勢嚴重、被告犯後坦
    認犯行，態度尚稱良好，惟迄未賠償告訴人所受損害及告訴人對本件事故之發生
    與有過失等一切情狀，量處拘役五十日，並諭知易科罰金之折算標準，核其認事
    用法均無不合，量刑亦屬妥適。公訴人循告訴人之請求提起上訴，認被告肇事所
    生傷害非輕，告訴人至今仍痛苦異常，原審量刑顯屬過輕，指摘原判決不當云云
    。惟原審已就量刑事項妥為斟酌，且告訴人先前駕車不慎而倒地亦與有過失，對
    於本身受傷非全無咎責，原審所處刑度並無過輕情事，尚無再予加重之必要。公
    訴人所提上訴，為無理由，應予駁回。
據上論斷，應依刑事訴訟法第三百六十八條，判決如主文。
本案經檢察官郭弘佑到庭執行職務。
中      華      民      國    九十二    年      六      月    二十七    日
                              臺灣高等法院交通法庭
                                  審判長法  官  楊  照  男
                                        法  官  陳  炳  彰
                                        法  官  王  詠  寰
右正本證明與原本無異。
不得上訴。
                                        書記官  駱  麗  君
中      華      民      國    九十二    年      六      月    二十七    日
附錄本案論罪科刑法條
刑法第二百八十四條
因過失傷害人者，處六月以下有期徒刑、拘役或五百元以下罰金，致重傷者，處一年
以下有期徒刑、拘役或五百元以下罰金。
從事業務之人，因業務上之過失傷害人者，處一年以下有期徒刑、拘役或一千元以下
罰金，致重傷者，處三年以下有期徒刑、拘役或二千元以下罰金。


司法院資訊處製作；財團法人民間司法改革基金會備份。
